臺灣澎湖地方法院民事判決　　　　　　　　　　　　　　九十三年度訴字第四三號
　　原　　　告　澎湖區漁會
　　法定代理人　丙○○
　　訴訟代理人　郭至卓 律師
　　被　　　告　甲○石
　　被　　　告　丁○○
　　共　　　同
　　訴訟代理人　王家鈺 律師
當事人間請求塗銷所有權移轉登記事件，本院於九十四年一月十九日言詞辯論終結，
判決如下：
    主    文
被告甲○石、丁○○間於民國九十一年九月二十六日，就坐落澎湖縣馬公市○○○段
五四八地號，地目建，等則七十八，面積九九點六四平方公尺土地；及地上建物即門
牌號碼澎湖縣馬公市鎖港里鎖管港一九一六號，建號四十一，主要用途住家用，主要
建材鋼筋混凝土造，層數四層，總面積二０九點三七平方公尺，層次一至四層，層次
面積第一至第三層均五七點六四平方公尺，第四層三六點四五平方公尺，建築完成日
期民國八十三年八月二十四日，附屬建物水箱面積二點二０平方公尺，貳層及參層陽
台各四點八一平方公尺之房屋所有權之夫妻贈與及移轉登記行為應予撤銷。
被告丁○○應將前項土地及房屋，於民國九十一年九月二十六日，經澎湖縣澎湖地政
事務所以澎謄字第九七一五號、第九七一六號以夫妻贈與為原因所為之所有權移轉登
記，應予以塗銷。
訴訟費用由被告負擔。
    事實及理由
一、原告主張：
  （一）訴外人乙○○於民國八十八年八月二十四日書立擔保放款借據（下稱放款借
        據）向原告借新台幣（下同）二百萬元，借款期間一年，約定於八十九年八
        月二十四日償還，屆期未履行，於八十九年八月二十四日，另書立放款借據
        延展償還期限至九十年八月二十四日止，嗣於九十年三月二十六日清償十萬
        元，餘欠一百九十萬元，屆期仍未返還。乃於九十年八月二十四日，乙○○
        邀同被告甲○石為連帶保證人，書立放款借據，約定二人於九十一年八月二十
        四日，屆期連帶清償上開一百九十萬元。詎屆期又爽約，遂於九十一年八月
        二十四日，就該一百九十萬元債務，復以被告甲○石為連帶保證人，書立放
        款借據，約定於九十二年八月二十四日，連同本利及違約金一併返還。惟屆
        期仍未償還，亦拒不付息。嗣於九十二年十二月二十二日，由乙○○書立申
        請書，檢附其與被告甲○石聯名出具貸款延期攤還申請書及欠款明細表二紙
        ，向原告申請停息還本，原告本諸照顧漁民生計，迫於無奈，於九十二年十
        二月二十四日召開授信審議委員會，決議就借貸之本金一百九十萬元，同意
        於五年內分六十期，每期（月）償還五千元，並將決議函知財團法人農業信
        用保證基金（該基金與原告均為服務農漁民機關，就服務事項有互相支援責
        任，如借款追索無著，該基金有代為償還之責），准予備查，並促被告甲○
        石就其所有鎖港段一五二三｜九地號（重測後為鎖港西段五四八地號），地
        目建，面積九九點六四平方公尺土地及其上建物，五０二建號（重測後為四
        一建號），門牌號碼澎湖縣馬公市鎖港鎖管港一九一六號，總面積二０九點
        三七平方公尺房屋（下稱系爭房地），增設抵押權作為乙○○借款之擔保。
        原告遂於九十三年四月三十日向澎湖縣澎湖地政事務所（下稱澎湖地政事務
        所）申領前開土地及建物登記簿謄本，供辦理抵押權設定登記之用，始察覺
        系爭房地早於九十一年八月二十四日，乙○○以被告甲○石為連帶保證人，
        向原告辦理借款展期清償之翌月即九十一年九月十九日，已以甲○石與丁○
        ○間夫妻無償贈與為原因，於同年月二十六日，將系爭房地所有權移轉登記
        與被告丁○○所有，原告獲悉後，旋即聲請假處分，用以保全對被告甲○石
        之債權。
  （二）被告甲○石既係乙○○向原告辦理借款延期清償之連帶保證人，所謂保證債
        務之連帶，係指保證人與主債務人負同一債務，對於債權各負全部給付之責
        任而言，民法第二百七十二條定有明文。又保證債務乃以主債務人不履行債
        務時，由保證人代履行其責任為內容。從而被告甲○石既為主債務人乙○○
        向原告借款一百九十萬元之連帶債務人，對於該借款與乙○○應各負全部償
        還之責任。而被告甲○石所有之財產，除對於特定債權人設定擔保物權外，
        應為一切債務之總擔保。詎被告甲○石為上開乙○○向原告借款延期清償之
        連帶保證人後，竟無視連帶保證債務之存在，將系爭房地，於九十一年九月
        十九日以夫妻間贈與為原因，無償移轉登記與被告丁○○，減損甲○石償債
        資力，致原告之債權求償落空，生損害於原告。
  （三）被告丁○○雖辯稱系爭房地，係伊以家庭副業理髮所得及民間互助會款買下
        ，因身分不符自建國宅貸款資格，而信託登記與其夫甲○石，以利辦理國宅
        貸款，甲○石並非實際權利人云云，並提出系爭房地之土地預定買賣合約書
        、里長證明書為證，但前者僅能證明其為買賣合約之買受人及其從事家庭理
        髮副業而已，無法證明系爭房地價款係自其所得支付，何況互助會款部分，
        亦未提出任何證明以實其說。且系爭土地係以買賣為原因，直接移轉登記自
        原地主許得隆，而建物第一次登記則逕登記為甲○石所有，並以甲○石為義
        務人兼債務人，就買賣價金中，設定一百四十萬元抵押權，該部分債務自應
        由甲○石償付，所謂係以買賣信託登記與甲○石，即非事實。又上開房地係
        以繼受及原始取得而辦理所有權登記，於辦理登記時信託法尚未公布施行，
        且配合該法之相關「土地權利信託登記作業辦法」亦未頒行，在保護信託行
        為之一切法令均欠缺之情形下，如何維護信託登記後委託人之財產權益不明
        ，焉有可能貿然辦理信託登記？不但被告間未有任何契約或相關文書可以證
        明，系爭房地登記簿亦無類似記載，所謂系爭房地，係由丁○○信託登記與
        甲○石乙節，純屬子虛烏有。
  （四）乙○○於九十一年八月間繳交最後一個月（九十一年七月二十四日至同年八
        月二十四日）利息一萬七千二百五十八元後，因未能清償借款之本金一百九
        十萬元，遂於同年八月二十四日，邀同被告甲○石為連帶保證人，申請展期
        一年償還，亦有經乙○○與甲○石共同簽署之借款申請書、放款借據可證，
        經原告審查後，以繳息正常為由，於同年十月七日核准溯自同年八月二十四
        日起展期清償一年，亦有經原告總幹事許大洲之批覆書在卷可憑，被告甲○
        石抗辯在放款借據上簽名蓋章時，該借據上除乙○○之名章外，其餘均係空
        白，無任何文字，只知乙○○太太說要繳息三個月，並不知要辦理貸款本金
        展期之用亦未為一百九十萬元展期清償之連帶保證人云云，亦屬卸責之詞。
  （五）被告所舉證人林梨芬係主債務人乙○○之妻，蔡文正則係被告丁○○之胞弟
        ，誼屬至親，所為證詞，難免偏袒，自不足為有利被告之認定。
  （六）原告上開主張，業據提出放款借據四件、擔保借款明細分類帳卡、申請書、
        貸款延期攤還申請書、欠款明細表、授信審議委員會會議紀錄、澎湖區漁會
        函二件、系爭土地及建物登記簿謄本、財團法人農業信用保證基金函（以上
        均為影本）為證。
  （七）綜上所述，被告甲○石於九十一年八月二十四日為乙○○向原告借款展期清
        償之連帶保證人，於保證期間內九十一年九月十九日訂立贈與契約，同年月
        二十六日將其供債權人總擔保之責任財產即系爭房地，無償贈與其配偶即被
        告丁○○，並辦理移轉登記，詐害原告之債權，原告自得依民法第二百四十
        四條第一、四項前段之法律關係，撤銷被告夫妻間就系爭房地之無償贈與及
        移轉登記行為，並請求塗銷所有權移轉登記。爰聲明：求為判決如主文所示
        。
二、被告則以：
  （一）被告甲○石雖曾於九十年八月二十四日為乙○○向原告借款一百九十萬元之
        連帶保證人，惟於九十一年八月二十四日，並未再度擔任連帶保證人，該放
        款借據於被告甲○石簽名蓋章時，係屬空白，其上並未記載借款金額，借款
        期間、利率、帳號等消費借貸相關事項，甲○石復未與原告任一員工見面、
        會商、對保或為辦理借款之連帶保證事宜，亦未授權他人代填，該空白借據
        ，並不因而發生效力。
  （二）系爭房地係被告甲○石之配偶即被告丁○○於八十二年間，以其經營家庭理
        髮之積蓄及參加民間互助會之會款，向昆隆建設開發有限公司（下稱昆隆公
        司）所購買。因其身分不符合申辦自建國宅貸款之資格，不得已將該不動產
        信託登記與被告甲○石，俾取得國宅貸款用以償付價金尾款，故甲○石並非
        系爭房地之真正所有權人，嗣丁○○於九十一年間知悉甲○石曾於九十年間
        為連帶保證行為，夫妻彼此發生爭執，丁○○進而解除系爭房地之信託契約
        ，委託蔡文正代書辦理回復原狀之移轉登記。至於登記原因記載為「夫妻贈
        與」，乃代書所為，並非被告二人之真意亦非事實。系爭房地既不屬甲○石
        所有，原告請求即無理由。
  （三）退而言之，民法第二百四十五條對於撤銷權之行使，亦定有除斥期間，原告
        於九十一年九月二十六日即已知悉，竟遲至九十三年十一月三日始提起本件
        訴訟，已逾一年除斥期間，被告併為已逾除斥期間之抗辯。
  （四）至於九十二年十二月二十二日乙○○所書立之申請書及同日以乙○○為借款
        人，甲○石為連帶保證人之「貸款延期攤還申請書」，乃係乙○○為求分期
        償還積欠原告之債務，向原告提出和解之「要約」，甲○石固曾於其上簽名
        為連帶保證人，然此僅為和解事件連帶保證人之「要約」而已，原告未於申
        請之同時即行允諾。按「非對話為要約者，依通常情形可期待承諾之達到期
        限內，相對人不為承諾時，其要約失其效力」，前揭「貸款延期攤還申請書
        」，經甲○石具名為連帶保證人，並提出於原告收受後原告始終未表示承諾
        與否，故該和解要約，迄今尚未成立，甲○石於本件準備書狀送達於原告之
        同時，併為撤回上開要約之意思表示，致該要約失其效力，則原告聲稱甲○
        石為連帶保證人，即無所據。
  （五）甲○石於九十年八月二十四日為乙○○連帶保證之債務，其期間自同年八月
        二十四日起自九十一年八月二十四日止，九十一年八月二十四日以後並未再
        為連帶保證人，已如前述。則乙○○於九十一年八月二十四日，另書立擔保
        放款借據與原告，因係原告另借予乙○○一百九十萬元，以借新還舊之方式
        清償完畢。倘九十年八月二十四日之擔保放款借據應仍有效，乙○○又何需
        於九十一年八月二十四日，另立放款借據與原告收執？顯見原告「展期」之
        說，並非事實。甲○石連帶保證契約既已屆滿，復未另行續約，則保証責任
        即因期間屆滿而終止，原告主張甲○石仍為連帶保證人，顯無理由。
  （六）原告所提出之「擔保放款明細分類帳卡」，係原告自行製作之文書，乃原告
        內部意思而已，被告二人均否認為真正暨知情，原告亦從未通知甲○石，尚
        難憑該分類帳卡主張「展期」之效力及於甲○石。又該分類帳卡其上業已載
        明九十一年十月十四日乙○○借款餘額為「０」，足見主債務人乙○○在當
        天並未積欠原告任何債務，雖其後同日，原告另借予乙○○一百九十萬元，
        但該申請書僅乙○○具名，效力自不及於甲○石。縱甲○石曾於借款申請書
        及擔保放款借據簽名用印，充當連帶保證人，然該保証責任亦應自九十一年
        十月十四日放款以後始發生連帶保證之效力，則原告請求塗銷之前九十一年
        九月二十六日之移轉登記，即顯無理由。
  （七）綜上所述，原告請求撤銷系爭房地被告間之贈與行為及移轉登記行為，並塗
        銷所有權移轉登記，顯非有據。為此，提出里長證明書二件、房屋土地預定
        買賣合約書、土地及建築改良物登記簿謄本各乙件為證（均為影本），並請
        求訊問證人乙○○、林梨芬、陳月春、蔡文正。及聲請：1.向澎湖縣政府觀
        光局調閱系爭房地於八十三年九月間申辦國宅貸款之全部申請及核准資料。
        2.向澎湖地政事務所函查九十一年九月二十六日之後有何人申請閱覽系爭房
        地登記簿謄本。3.將原告所提原證五放款借據及原證十六借款申請書正本及
        胡正沛當庭書寫筆跡及最近三年內書寫之文書正本，併送法務部調查局作筆
        跡鑑定。並聲明：駁回原告之訴。
三、本院依職權訊問證人胡正沛、甲○嫆二人。並函財政部臺灣省南區國稅局澎湖分
    局及澎湖縣稅捐稽徵處查被告甲○石財產總歸戶資料。
四、兩造不爭執及爭執事項：
  （一）兩造對於甲○石、丁○○係夫妻，系爭房地原登記為甲○石所有，於九十一
        年九月二十六日以夫妻贈與為原因，移轉登記與丁○○所有；甲○石除了上
        開不動產之外，別無其他不動產。甲○石曾於九十一年八月二十四日所立之
        放款借據及同年九月二十六日借款申請書上連帶保證人欄簽名蓋章或簽名等
        事實，俱不爭執。
  （二）兩造爭執之事項：
        1.被告甲○石是否為訴外人乙○○於九十一年八月二十四日向原告借款一百
          九十萬元之連帶保證人？或是僅在該空白之擔保放款借據上連帶保證人欄
          簽名蓋章併填寫住址而已？
        2.系爭房地是否屬甲○石所有，嗣於九十一年九月二十六日，以無償贈與為
          原因，移轉登記與其妻丁○○所有？或係丁○○以開設家庭理髮收入及民
          間互助會款買受，真正所有人應為丁○○，為辦理國宅貸款，資格不符，
          始信託登記與甲○石，於知悉甲○石為乙○○向原告借款一百九十萬元之
          連帶保證人後，才解除信託契約，回復登記於丁○○名下？
        3.行使民法第二百四十四條之撤銷權，依同法第二百四十五條之規定，定有
          一年之除斥期間，原告遲至九十三年十一月三日始提起本件訴訟，是否已
          逾一年之除斥期間？
        4.乙○○於九十一年八月二十四日，係以借新還舊之方式清償，而非原債務
          之展期，否則何需另立放款借據？甲○石之連帶保證債務是否已屆期？其
          後九十二年十二月二十二日之申請書及貸款延期攤還申請書，甲○石之簽
          名，是否僅為和解之要約，原告未置可否，甲○石嗣已撤回該要約，無須
          負連帶保証責任。以上各點，為本件兩造訴訟勝負關鍵之所在。
五、得心證之理由：
  （一）乙○○於八十八年八月二十四日，書立擔保放款借據，邀同陳正義為連帶保
        證人，向原告借款二百萬元，期限一年，至八十九年八月二十四日償還。因
        未如期履行，於八十九年八月二十四日，另書立放款借據，仍由訴外人陳正
        義任連帶保證人，延展清償期限至九十年八月二十四日止，嗣於九十年三月
        二十六日清償十萬元，餘一百九十萬元，迄同年八月二十四日，仍未償還。
        乃就未返還之一百九十萬元，於九十年八月二十四日，乙○○如法泡製邀同
        甲○石為連帶保證人，書立放款借據，載明其二人願於九十一年八月二十四
        日連帶償還，詎屆期仍未返還該一百九十萬元，有原告提出放款借據二張及
        擔保放款明細分類帳卡（見卷(一)所附原證一至三），被告二人對上開事實及
        證據均不爭執，先予敘明。
  （二）上開乙○○積欠原告一百九十萬元債務，於九十一年八月二十四日以同一方
        式辦理展期清償時，甲○石有否再任連帶保證人？為本件首應審究之事實。經
        查主債務人乙○○於本院訊問時，結證稱：「從八十九年開始（按應為八十
        八年之誤）當時是借二百萬元，有還十萬元，後來剩下一百九十萬元沒有還
        ，有辦理展期，‧‧‧‧（填寫放款借據）我知道是在辦理一百九十萬元（
        借款）的展期」（見卷(二)七頁），而甲○石亦供稱：伊有在九十一年八月二
        十四日擔保放款借據及借款申請書（即原證五及原證十六）之連帶保證人欄
        簽名蓋章及填寫住址或簽名等語（見卷(二)四頁）參之證人林梨芬即主債務人
        乙○○之配偶證稱：漁會的小姐要我拿給甲○石，在打勾的連帶保證人簽名
        蓋章，就可以拿到漁會繳利息，是原來九十年擔保放款借據之換單（按指展
        期清償）」（見卷(一)一二九頁），復有上開擔保放款借據及借款申請書附卷
        足憑（附於卷(一)三五頁及一六七｜一頁）。再者，證人即漁會承辦放款業務
        之胡正沛證稱：九十年間的借款，乙○○沒有還，快要到期的時候，我有跟
        乙○○或其太太說，如沒辦法還，就必須辦理展期，先填寫展期申請書（按
        即借款申請書），在申請書上填寫申請人、金額、借款人、連帶保證人，經
        申請人簽名蓋章，再交給漁會，漁會再辦理展期。因為要延續上一筆借款，
        所以才會填寫九十一年八月二十四日。申請書空白處，由當事人自己填寫，
        我有跟當事人說明應填寫之欄位，我收回時欄位均已填寫完成，關於擔保放
        款借據，是漁會同意展期，我是根據核准的展期申請，填寫放款借據上借款
        利率，加碼年息及數字與借據末的九十一年八月二十四日，再交給借款人拿
        回去填寫，金額利率並非空白。至於借款金額一百九十萬元是我另外一位同
        事甲○嫆寫的。而借款申請書上房屋一棟，一年部分是我填寫的，至於申請
        人乙○○，申請金額一百九十萬元部分，不是我的筆跡。（見卷(二)六至七頁
        ）；另證人即漁會從事放款專案工作之甲○嫆復結證稱：放款借據上的金額
        一百九十萬元確係由經辦人胡正沛委託其所填寫無訛。該金額原則上是由借
        款人填寫，如果借款人不願意寫的話，可以找人代寫，但是經辦人不能代寫
        ，以防止弊端。（見卷(二)六八至六九頁），互核相符，徵之主債務人亦坦承
        填寫該放款借據，係辦理一百九十萬元借款展期之用，已如前述；而該借據
        上各欄位均已由證人胡正沛、甲○嫆填寫完成，並非空白，始交由甲○石在
        連帶保證人欄內填寫姓名住址並蓋章，又該筆一百九十萬元債務，係舊債之
        延續，辦理展期，並非初貸，僅須核對印文及簽名，不必另辦對保手續，亦
        據證人胡正沛供陳在卷（見卷(二)七三頁），稽之上開借款申請書借款用途欄
        於「展期」項上勾選（見卷(一)一六七｜一頁原證十六），與擔保放款明細分
        類帳卡填載：「九十年二月二十七展期，九十年三月二十六日償還部分十萬
        元，餘額一百九十萬元」，與農業信用基金保證帳卡上記載：「九十一年十
        月十四日餘額一百九十萬元，展期」之內容相吻合（見卷(一)十七及三十二頁
        ）。足證甲○石確有為乙○○積欠原告一百九十萬元債務，屆期未清償，九
        十一年八月二十四日，辦理展期至九十二年八月二十四日清償之連帶保證人
        ，應負連帶償還責任。甲○石否認曾為上開債務之連帶保證人，辯稱：伊簽
        名蓋章時擔保放款借據是空白的，不知做何用途，乙○○之太太林梨芬只告
        訴他要繳三個月利息云云，顯無足採。證人乙○○另證稱：另有九十年辦理
        展期，九十一年未辦理展期，為了繳利息，只在該借據上填姓名住址，其他
        都是空白的云云，不但與其自己前揭供詞互相矛盾，亦與前揭書證及證人胡
        正沛、甲○嫆供詞迥異，顯係迴護被告之詞，此部分證詞，顯無可採。
  （三）系爭房地之土地部分，於八十二年十二月八日，以買賣為原因，由原地主許
        得隆移轉登記與甲○石所有，建物部分，於八十三年九月二十三日，以所有
        權第一次登記為原因，登記甲○石為所有權人，有被告所提土地及建物原始
        登記簿謄本在卷可稽（附於卷(一)八一至八八頁）；嗣於九十一年九月二十六
        日，以被告間夫妻贈與為原因，移轉登記為甲○石之妻丁○○所有，此為兩
        造所不爭執之事實，又有系爭土地及建物登記簿謄本，在卷可稽（附卷(一)一
        ０至一一頁），並未有如被告主張係丁○○所有，信託登記給甲○石名義之
        任何約定或書面資料可資憑信，已難遽予採信。按土地法第四十三條規定，
        依本法所為之登記有絕對效力。被告所提昆隆公司房屋土地預定買賣合約書
        ，其買受人固記載為丁○○（見卷(一)七三至八十頁），然買賣合約係債權契
        約，雖可為買賣雙方權益或約定事項之依憑，然尚不足以作為系爭房地所有
        權歸屬之證明。被告另提馬公市山水里及鎖港里里長出具證明書二紙，為原
        告所否認，按該證明書，充其量僅能證明丁○○從事理髮業，尚不足以證明
        系爭房地係其從事理髮工作收入，或由其出資買受，或以參加民間互助會會
        款購買之事實。尤與系爭房地所有權歸屬無關。何況澎湖縣政府九十三年十
        二月二十七日府建管字第０九三０九六０三二九號復本院函所檢送甲○石於
        八十三年度自備土地個別興建國民住宅貸款個案資料，係以申請人甲○石自
        有土地申請貸款自建國民住宅，並提出系爭土地登記簿謄本，以其自己名義
        為起造人，申請建造執照，立下切結書，願以本人貸款自建之住宅及基地，
        辦理第一順位法定抵押權登記，如有不實願受法律制裁，亦有該切結書、土
        地登記簿謄本、建造執照等影本附件可證（附於卷(一)三三至三八頁），嗣於
        建造完成後，辦理建物所有權第一次登記（俗稱總登記），詳如前述，足證
        系爭房地所有權確屬甲○石所有。被告辯稱係丁○○所有信託登記於甲○石
        名下，殊非有據。證人陳月春（昆隆公司出納兼現場）、蔡文正（丁○○胞
        弟）於本院審理中供稱：系爭房屋分期付款是丁○○拿給伊的，登記在甲○
        石名下，是為了要辦理國宅貸款或為了避免繳納增值稅，才以夫妻贈與方式
        ，移轉登記給丁○○，系爭房地係其胞姊所購買，為辦理國宅須要正當職業
        ，因其胞姊從事理髮，拿不出證明，所以才登記給甲○石云云，顯與上開卷
        證資料不符，無非是基於情誼而為迴護之詞，均不足採信。
  （四）甲○石自九十一年八月二十四日起，擔任乙○○向原告借款一百九十萬元展
        期清償之連帶保證人，期限自九十一年八月二十四日起至九十二年八月二十
        四日止乙年，詳如理由五之(二)所述。甲○石於上開連帶保證期間內之九十一
        年九月二十六日，將其所有之系爭房地，以夫妻贈與為原因移轉所有權登記
        與其妻即丁○○所有，復有該土地及建物登記簿謄本在卷可證（附於卷(一)十
        至十一頁），堪信原告此部分之主張為真實。
  （五）系爭房地為甲○石於上開連帶保證期限內，唯一之不動產，其餘是機車及尚
        在貸款中之計程車，並無現款或存款，已據甲○石自承在卷（見卷(二)九頁）
        。並有財政部臺灣省南區國稅局澎湖縣分局函，及所附九十二年度綜合所得
        稅各類所得資料清單與澎湖縣稅捐稽徵處函及檢附之歸戶財產查詢清單附卷
        可憑（附於卷(二)二十至二十一及二十六至二十七頁）按債務人之財產除對於
        特定債權人設有擔保物權外，應為一切債務之總擔保，最高法院四十八年台
        上字第一七五０號著有判例，足資參照。甲○石為避免連帶債務被追償，竟
        於連帶保證期間內之九十一年九月十九日，將前揭唯一之不動產系爭房地，
        訂立贈與契約，於同年月二十六日，以夫妻贈與為原因，移轉登記與其妻丁
        ○○，嚴重減損其償債能力，顯係詐害債權人之債權，依據民法第二百四十
        四條第一項規定，債務人所為之無償行為，有害及債權者，債權人得聲請法
        院撤銷之，最高法院四十二年台上字第三二三號及五十四年台上字第九七五
        號，均著有判例可據，原告自得行使此項撤銷訴權，撤銷被告間所作成之贈
        與契約行為及移轉登記行為。被告雖否認贈與，謂為解除信託契約後之回復
        登記於丁○○名下，系爭房地本其所有云云，要無足取。
  （六）被告雖另抗辯稱：依據民法第二百四十五條規定，前條撤銷權，自債權人知
        有撤銷原因時起，一年間不行使，或自行為時起經過十年而消滅。原告早於
        九十一年九月二十六日移轉登記時即已知悉，竟遲至九十三年十一月三日始
        提起本件訴訟，已逾一年之除斥期間云云，惟為原告所否認，按當事人主張
        有利於己之事實者，就其事實有舉證責任，民事訴訟法第二百七十七條前段
        定有明文。本院根據被告之聲請向澎湖地政事務所查詢自九十一年九月二十
        六日之後，申請閱覽系爭房地登記簿謄本之資料，然據該地政事務所函復僅
        有原告於九十三年四月三十日申請閱覽，其餘查無閱覽資料，有該所九十三
        年十二月六日函及所附閱覽申請書影本在卷可稽（附於卷(一)二八至二九頁）
        。自原告閱覽知悉系爭房地移轉登記與丁○○起，至提起本件訴訟之時間，
        尚未屆滿一年之除斥期間，自非不得提起本件撤銷之訴，故被告此部分之抗
        辯，亦無可採。
  （七）至於甲○石指稱九十二年十二月二十二日主債務人乙○○所立之分期償還「
        申請書」及「貸款延期攤還申請書」、「欠款明細表」（見卷(一)三六至三八
        頁原證六），其均曾在連帶保證人欄簽名蓋章，僅係非對話的和解「要約」
        性質，原告未予承諾，尚不發生效力，嗣其已於本件準備書狀送達於原告之
        同時，併為撤回，致該要約失其效力，不負連帶保證人責任云云，惟依據前
        揭理由五之(二)所述，甲○石連帶債務之成立日期為九十一年八月二十四日，
        非同年十月十四日，亦非九十二年十二月二十二日之要約，其後主債務人是
        否申請分期清償或為其他法律行為，倘原告之債權仍未獲得清償，均與甲○
        石應負之連帶保證債務不生影響，故無逐一論述之必要，併此說明。
六、綜上所述，本件原告主張即有所據，從而其本於民法第二百四十四條第一項及第
    四項前段之法律關係，請求撤銷被告間就主文第一項所示系爭房地，所為夫妻贈
    與行為及移轉登記行為應予撤銷並塗銷所有權移轉登記，為有理由，均應予准許
    。
七、兩造法律關係，業臻明確，足資為勝負判斷，被告請求將證人胡正沛筆跡，送請
    調查局鑑定，以及兩造其餘主張及攻擊防禦方法並使用之證據，與本件訴訟勝敗
    不生影響，自無逐一審究之必要，併此說明。
八、結論：本件原告之訴為有理由，依民事訴訟法第七十八條、第八十五條第一項前
    段，判決如主文。
中　　　華　　　民　　　國　　九十四　　年　　　二　　　月　　　二　　　日
                                臺灣澎湖地方法院民事庭
                                    法  官  王  聰  明
右為正本係照原本作成。
如對本判決上訴，須於判決送達後廿日內，向本院提出上訴狀（須附繕本）。
中　　　華　　　民　　　國　　九十四　　年　　　二　　　月　　　四　　　日
                                    書記官  呂  黎  明
